【裁判字號】    89,訴,2280
【裁判日期】    900103
【裁判案由】    毒品危害防制條例
【裁判全文】
臺灣臺中地方法院刑事判決                        八十九年度訴字第二二八號
    公  訴  人  臺灣台中地方法院檢察署檢察官
    被      告  甲○○
右列被告因毒品危害防制條例案件，經檢察官提起公訴（八十九年度毒偵字第五五九
五號），本院判決如左：
    主  文
甲○○施用第一級毒品，累犯，處有期徒刑捌月。被訴施用第二級毒品部分，無罪。
    事  實
一、甲○○前曾於民國八十七年間因違反麻醉藥品管理條例案件，經本院判處有期徒
    刑三月，得易科罰金確定，於八十七年十月十日執行完畢；復於八十七、八十八
    年間因違反毒品危害防制條例案件，經本院分以八十七年度毒聲字第九四六號、
    八十八年度毒聲字第二一五七號裁定，二次送觀察、勒戒後，均認無繼續施用毒
    品之傾向，為臺灣台中地方法院檢察署檢察官先後於八十七年九月十八日以八十
    七年度偵字第一三七四０號、八十八年四月十三日以八十八年度偵字第八一一七
    、八四九七號不起訴處分確定在卷。嗣甲○○又於八十八年九月九日往前回溯四
    日內，在台中縣外埔鄉○○村○○路一五九號之住處，施用第二級毒品安非他命
    ，為本院以八十八年度毒聲字第七六三七號裁定令入強制戒治處所施以強制戒治
    ，並由臺灣台中地方法院檢察署檢察官聲請以簡易判決處刑，經本院沙鹿簡易庭
    於八十九年一月二十九日以八十九年度沙簡字第六六號判處有期徒刑五月確定，
    其後本院於八十九年五月二十二日以八十九年度毒聲字第三０三五號裁定停止戒
    治，所餘戒治期間（自八十九年六月一日起至同年十二月二十九日止）付保護管
    束。惟甲○○於八十九年七月十二日往前回溯九十六小時內，又在某處，以不詳
    之方式，施用第一級毒品海洛因一次，而於八十九年七月十二日經臺灣台中地方
    法院檢察署觀護人定期採尿送驗，呈嗎啡陽性反應，被查獲上情。
二、案經臺灣台中地方法院檢察署檢察官自動檢舉偵查起訴。
    理  由
壹、有罪部分：
  一、訊據被告甲○○矢口否認曾於八十九年七月十二日往前回溯九十六小時內施用
      第一級毒品海洛因，辯稱：其於八十九年七月間曾因感冒及皮膚過敏，前往台
      中縣大甲鎮火車站前某家陳外科診所求診，其八十九年七月十二日之尿液檢驗
      結果呈嗎啡陽性反應，應是服用該家診所開具之藥物所致云云。經查：
      (一)被告於八十九年七月十二日經臺灣台中地方法院檢察署觀護人定期採尿送驗
        ，呈嗎啡陽性反應之事實，有「財團法人生物技術開發中心濫用藥物檢驗認
        證實驗室」之濫用藥物尿液檢測報告一紙附卷可查。而被告辯稱其曾於八十
        九年七月間至前述陳外科求診一節，其實際上是於八十九年七月十四日第一
        次前往該家診所求診，此有為被告診療之證人即陳瑞波醫師之警訊筆錄及被
        告在該家診之病歷影本附卷可資證明。
      (二)被告既先於八十九年七月十二日被採尿送驗，其後於八十九年七月十四日服
        用陳外科診所之藥方，不論代謝之結果如何，均不致對於先前採尿之檢驗結
        果發生影響，其前開辯解，自不足取。而被告之尿液檢驗報告既呈嗎啡陽性
        反應，所辯又非可採，則其顯有於八十九年七月十二日往前回溯九十六小時
        內，在某處以不詳之方式，施用第一級毒品海洛因一次無訛。
      (三)另被告前述於八十七、八十八年間因違反毒品危害防制條例案件，經本院二
        次裁定送觀察、勒戒後，認無繼續施用毒品之傾向，均被不起訴處分；嗣又
        因施用第二級毒品安非他命，被施以強制戒治，並經本院沙鹿簡易庭判處有
        期徒刑五月確定，其後再經本院裁定停止戒治，所餘戒治期間（自八十九年
        六月一日起至同年十二月二十九日止）付保護管束等情節，則有各該不起訴
        處分書、判決書、裁定書、保護管束指揮書等在卷可明。
      (四)綜合前述，本件事證明確，被告三犯以上毒品危害防制條例第十條之罪，其
        施用第一級毒品海洛因之犯行，足以認定。
  二、核被告甲○○所為，係犯毒品危害防制條例第十條第一項之施用第一級毒品罪
      。其施用毒品海洛因前後持有之低度行為，應為施用之高度行為所吸收，不另
      論罪。被告前曾於八十七年間因違反麻醉藥品管理條例案件，經本院判處有期
      徒刑三月，得易科罰金確定，於八十七年十月十日執行完畢之事實，有臺灣臺
      中地方法院檢察署刑案資料查註紀錄表及臺灣高等法院被告全國前案紀錄表各
      一份附卷可憑，其於該案受有期徒刑之執行完畢後，五年以內再犯本件有期徒
      刑以上之罪，構成累犯，應依刑法第四十七條之規定，加重其刑。爰審酌被告
      極力否認犯行，未見悔意，及其犯罪之動機、手段、方法、所生危害等一切情
      狀，量處如主文所示之刑。
貳、無罪部分：
  一、公訴意旨略以：被告於八十九年七月十二日經臺灣台中地方法院檢察署觀護人
      定期採尿送驗結果，亦呈安非他命陽性反應，因認被告另涉有毒品危害防制條
      例第十條第二項之施用第二級毒品罪嫌。
  二、按犯罪事實應依證據認定之，無證據不得推定其犯罪事實，又不能證明被告犯
      罪者，應諭知無罪之判決，刑事訴訟法第一百五十四條、第三百零一條第一項
      定有明文。次按認定不利被告之事實，須依積極證據，苟積極證據不足為不利
      於被告事實之認定時，即應為有利被告之認定，此亦有最高法院三十年上字第
      八一六號判例意旨可資參酌。
  三、公訴意旨認被告另涉有毒品危害防制條例第十條第二項之施用第二級毒品罪嫌
      ，無非係以「財團法人生物技術開發中心濫用藥物檢驗認證實驗室」之濫用藥
      物尿液檢測報告為憑，被告則堅決否認有前述施用第二級毒品安非他命之犯行
      。查上述尿液檢測報告之「初步檢驗」欄下關於「安非他命類」是呈陰性反應
      ；「確認檢驗」欄內關於「安非他命」、「甲基安非他命」二項，則均無記載
      ，被告並無公訴人所指呈安非他命陽性反應之現象，其指稱被告有施用第二級
      毒品之罪嫌，尚乏依據。既公訴人並未提出積極之證據證明被告確有前述犯行
      ，即應依前開刑事訴訟法之規定，諭知被告此部分無罪之判決。
據上論斷，應依刑事訴訟法第二百九十九條第一項前段、第三百零一條第一項，毒品
危害防制條例第十條第一項、第二十條第三項前段，刑法第十一條前段、第四十七條
，判決如主文。
中      華      民      國      九十      年      一      月      三    日
                                        法  官  莊  深  淵
右正本證明與原本無異。
如不服本判決，應於送達後十日內向本院提出上訴狀（須附繕本），上訴於台灣高等
法院台中分院。
                                        書記官
中      華      民      國      九十      年      一      月      三    日
附錄論罪科刑法條
毒品危害防制條例第十條：
施用第一級毒品者，處六月以上五年以下有期徒刑。
施用第二級毒品者，處三年以下有期徒刑。


司法院資訊處製作；財團法人民間司法改革基金會備份。
